臺灣高雄地方法院刑事判決　　　　　　　96年度訴字第1686號
公　訴　人　臺灣高雄地方法院檢察署檢察官
被　　　告　乙○○
　　　　　　　　　　押）
　　　　　　甲○○○
　　　　　　　　　　（現於高雄第二監獄執行中）
上列被告因搶奪案件，經檢察官提起公訴（96年度偵字第8487號
），本院合議庭裁定由受命法官獨任進行簡式審判程序，判決如
下：
    主  文
乙○○、甲○○○共同犯搶奪罪，均累犯，各處有期徒刑壹年；
並均於刑之執行前，令入勞動場所，強制工作參年。
    事實及理由
一、本件被告乙○○、甲○○○所犯係死刑、無期徒刑、最輕本
    刑為3 年以上有期徒刑以外之罪，其於準備程序中就被訴事
    實為有罪之陳述，經法官告知簡式審判程序之旨，並聽取公
    訴人、被告之意見後，本院合議庭認為適宜而裁定由受命法
    官獨任進行簡式審判程序，先予敘明。
二、本件犯罪事實及證據，除引用檢察官起訴書之記載外（如附
    件），另更正或補充如下：
(一)犯罪事實欄部分補充：乙○○自民國90年起曾因多次竊盜及
    贓物案件，經臺灣苗栗地方法院院以90年度易字第521 號、
    本院以93年度簡字第195 號、臺灣高等法院高雄分院以93年
    度上易字第667 號、臺灣屏東地方法院以94年度簡字第479
    號分別判處有期徒刑3 月、拘役50日、有期徒刑10月、有期
    徒刑4 月確定，又於95年間因搶奪案件經本院以96年度訴字
    第898 號判處有期徒刑10 月 確定；而甲○○○則於95年4
    月間連續3 度犯搶奪案件，經本院以95年度訴字第2463號判
    處有期徒刑10月確定，又於95年7 月間因竊盜案件經本院以
    95年度簡字第6746號判處有期徒刑4 月確定。陳松瑛、甲○
    ○○2 人均有前揭多次搶奪及竊盜等財產犯罪前科，均為有
    犯罪習慣之人。
(二)犯罪事實欄第8 行「93年2 月26日執行完畢」應更正為「93
    年2 月25日執行完畢」。
(三)證據部分另補充：被告2人於本院審理時之自白。
三、論罪科刑：
(一)是核被告2 人所為，均係犯刑法第325 條第1 項之搶奪罪。
    被告2 人就本件犯行有犯意聯絡及行為分擔，應論以共同正
    犯。查被告乙○○前因竊盜及贓物案件，經臺灣高等法院高
    雄分院以93年度上易字第667 號、臺灣屏東地方法院以94年
    度簡字第479 號分別判處有期徒刑10月、4 月確定，前揭兩
    案經臺灣屏東地方法院以94年度聲字第1163 號 裁定定應執
    行有期徒刑1 年，甫於95年5 月3 日縮短刑期執行完畢；被
    告甲○○○前於91年間因違反毒品條例等案件，經本院以91
    年度簡字第1340號判處應執行有期徒刑5 月確定，並於93年
    2 月25日縮短刑期執行完畢，此有臺灣高等法院被告前案紀
    錄表2 份在卷可憑，渠等均受有期徒刑執行完畢後，5 年內
    故意再犯本件最重本刑為有期徒刑以上之罪，俱為累犯，均
    應依刑法第47條第1 項規定，分別加重其刑。
(二)爰審酌被告2 人均值壯年，不思以正當途徑賺取應得之報酬
    ，竟以極易傷害人之身體安全之不法腕力奪取他人財物，漠
    視他人財產權益及身體安全，嚴重破壞社會治安，應予嚴懲
    ，惟念被告2 人均坦認全部犯行，犯後態度尚可，且部分贓
    物已尋回發還予被害人等一切情狀，分別量處如主文所示之
    刑，以示懲儆。
(三)按有犯罪之習慣者，於刑之執行前，令入勞動場所，強制工
    作，刑法第90條第1 項定有明文。又按保安處分係針對受處
    分人將來之危險性所為之處置，以達教化、治療之目的，為
    刑罰之補充制度。我國現行刑法採刑罰與保安處分雙軌制，
    係在維持行為責任之刑罰原則下，為協助行為人再社會化之
    功能，以及改善行為人潛在之危險性格，期能達成根治犯罪
    原因、預防犯罪之特別目的。是保安處分中之強制工作，旨
    在對嚴重職業性犯罪及欠缺正確工作觀念或無正常工作因而
    犯罪者，強制其從事勞動，學習一技之長及正確之謀生觀念
    ，使其日後重返社會，能適應社會生活。（修正前）刑法第
    90條第1 項規定：有犯罪之習慣或以犯罪為常業或因遊蕩或
    懶惰成習而犯罪者，得於刑之執行完畢或赦免後，令入勞動
    場所，強制工作。即係本於保安處分應受比例原則之規範，
    使保安處分之宣告，與行為人所為行為之嚴重性、行為人所
    表現之危險性及對於行為人未來行為之期待性相當之意旨而
    制定，而由法院視行為人之危險性格，決定應否令入勞動處
    所強制工作，以達預防之目的。又所謂「有犯罪之習慣」係
    指對於犯罪以為日常之惰性行為，乃一種犯罪之習性，至所
    犯之罪名為何，是否同一，則非所問（最高法院94年台上第
    6519號、第6611號判決意旨參照）。查被告2 人各有如前揭
    所載之多次搶奪、竊盜等財產犯罪前科紀錄，有前揭前案紀
    錄表及相關判決在卷可查，觀諸被告2 人除於前述期間多次
    犯竊盜或贓物等案件之外，被告甲○○○於95年4 間，即連
    續犯3 次搶奪案件，又於同年8 月間再度為本件搶奪犯行；
    被告乙○○則於95年8 月（即本案犯行）及12月間分別犯下
    2 起搶奪案件，是從渠等犯罪時間、次數觀之，被告2 人均
    顯有犯罪之習慣，而無以正當工作營生之正確觀念，堪認被
    告2 人僅受有期徒刑之執行，尚不足以改變其習性，是本院
    為矯正被告不良之犯罪之習慣，爰併依刑法第90條之規定，
    均就被告2 人諭知於刑之執行前，令入勞動場所強制工作3
    年，期使被告2 人養成勞動習慣，以訓練其謀生技能，俾其
    日後順利重返社會就業。
據上論斷，應依刑事訴訟法第273 條之1 第1 項、第299 條第1
項前段、第310 條之2 、第454 條第2 項，刑法第28條、第325
條第1 項、第47條第1 項、第90條，判決如主文。
本案經檢察官丙○○到庭執行職務。
中　　華　　民　　國　　96　　年　　5 　　月　　21　　日
                  刑事第十二庭  法　官  林書慧
以上正本證明與原本無異。
如不服本判決，應於判決送達後10日內，向本院提出上訴狀。
中　　華　　民　　國　　96　　年　　5 　　月　　22　　日
                                書記官  鍾錦祥
附錄本件論罪科刑法條：
《中華民國刑法第325條》
意圖為自己或第三人不法之所有，而搶奪他人之動產者，處6 月
以上 5 年以下有期徒刑。
因而致人於死者，處無期徒刑或7 年以上有期徒刑，致重傷者，
處 3 年以上 10 年以下有期徒刑。
第 1 項之未遂犯罰之。
《中華民國刑法第90條》
有犯罪之習慣或因遊蕩或懶惰成習而犯罪者，於刑之執行前，令
入勞動場所，強制工作。
前項之處分期間為3 年。但執行滿1 年6 月後，認無繼續執行之
必要者，法院得免其處分之執行。
執行期間屆滿前，認為有延長之必要者，法院得許可延長之，其
延長之期間不得逾 1 年 6 月，並以一次為限。
